臺灣臺中地方法院刑事簡易判決　　　　99年度中簡字第3141號
聲　請　人　臺灣臺中地方法院檢察署檢察官
被　　　告　黃敏真
上列被告因詐欺案件，經檢察官聲請以簡易判決處刑（99年度偵
字第22987號）及移送併辦（99年度偵字第24592號），本院判決
如下：
    主  文
黃敏真幫助意圖為自己不法之所有，以詐術使人將本人之物交付
，處有期徒刑參月，如易科罰金，以新臺幣壹仟元折算壹日。
    事實及理由
一、犯罪事實：黃敏真明知一般人收取他人行動電話門號使用常
    與財產犯罪密切相關，且取得行動電話門號之目的在於掩飾
    犯行不易遭人追查，對於提供行動電話門號雖無引發他人萌
    生犯罪之確信，惟仍基於縱所提供之行動電話門號SIM卡被
    作為詐欺取財之用，亦不違背其本意之不確定幫助犯意，於
    民國99年3月底某日，在臺中市○○○路與漢口路某處，以
    每張新臺幣（下同）500元之代價，將其甫於99年3月25日至
    臺中市○○路253號威寶電信公司申辦之0000000000號預付
    卡門號（下稱系爭行動電話門號）及另一不詳門號之SIM卡
    各1張，出售交付真實姓名年籍均不詳之2名成年女子，容任
    該成年女子所屬詐欺集團成員藉以遂行詐欺取財犯罪。該詐
    欺集團成員取得系爭行動電話門號後，即在報紙分類廣告刊
    登求職廣告，並以系爭行動電話門號作為連絡電話，嗣陳昱
    智（所涉詐欺取財罪部分，業經臺灣板橋地方法院檢察署檢
    察官以99年度偵字第10887號提起公訴）於99年3月31日，依
    照上開分類廣告，撥打系爭行動電話門號與真實姓名年籍均
    不詳自稱「林經理」之成年人聯絡後，即加入該詐欺集團，
    並向前來應徵工作之人詐取金融機構帳戶之金融卡及密碼，
    以供「林經理」所屬詐欺集團將詐得之贓款匯入帳戶，並進
    而擔任詐欺集團中俗稱「車手」之角色，於取得金融卡及密
    碼後，擔任提領、測試等工作。陳昱智與詐欺集團成年成員
    共同基於意圖為自己不法所有之犯意聯絡，自99年4月前某
    日起，在中國時報、自由時報等處刊登徵人廣告，分別吸引
    不知情之如附表一所示李志榮、陳一安、莊名旻、廖添財、
    蔡征等人以報紙上之聯繫電話或系爭行動電話門號(附表
    一編號4、5部分)應徵工作，「林經理」並以系爭行動電話
    門號指示陳昱智，共同以如附表一所示詐騙手法，致如附表
    一所示被害人均陷於錯誤，各於附表一所示時間、地點，交
    付如附表一所示之物，陳昱智於取得被害人交付之物品後，
    即將該等物品置放在中壢火車站投幣式保險櫃內，而後撥打
    系爭行動電話門號通知「林經理」保險櫃之櫃號以便其領取
    ，陳昱智則再依「林經理」指示，於其他保險櫃內收取每件
    1,000元之代價。上開詐欺集團成年成員並以如附表二所示
    之詐術，致如附表二所示之蕭雅茹、陳敏麗、葉君祺、黃欲
    成、鄭宏陽等人誤信為真，均陷於錯誤，而於附表二所示時
    間、地點，各依指示轉帳如附表二所示金額至附表一編號1
    、3李志榮、莊名旻所交付之上開帳戶內。嗣於同年4月5日
    晚間7時20分許，陳昱智前往台北縣板橋市（現已改制為新
    北市板橋區○○○路○段187號前，向楊嘉興收取帳戶資料時
    ，為警當場逮捕，扣得履歷表3張、身分證影本1張、駕照影
    本2張、存摺影本1張、存簿交易明細影本1張、行動電話1支
    、SIM卡1張等物，陳昱智並於警詢時供出「林經理」係使用
    系爭行動電話門號與其使用之門號0000000000號行動電話聯
    繫，乃循線查悉上情。
二、證據部分，除補充：「被告黃敏真於本院訊問時坦承系爭行
    動電話門號係其所申請，並於上開時、地出售交付真實姓名
    年籍不詳之成年女子等情，惟矢口否認有何上開幫助詐欺犯
    行，辯稱：當時是看報紙刊登求職便利通廣告，背面廣告在
    賣易付卡換現金，就是伊拿易付卡賣給刊登廣告的人，就可
    以拿到錢，賣門號時會擔心對方會做其他不法使用，她們還
    把手機店給伊的申請書資料拿走，但當時缺錢才賣給她們等
    語。惟按刑法上之故意，分為直接故意（確定故意）與間接
    故意（不確定故意），「行為人對於構成犯罪之事實，明知
    並有意使其發生者」為直接故意；「行為人對於構成犯罪之
    事實，預見其發生而其發生並不違背其本意者」為間接故意
    。而間接故意與有認識的過失之區別，在於二者對構成犯罪
    之事實雖均預見其能發生，但前者對其發生並不違背其本意
    ，後者則確信其不發生。衡諸現今社會常情，申辦行動電話
    門號並無限制一定之資格，是則一般人如非基於犯罪之不法
    目的，僅欲短期使用行動電話門號，自無捨棄自己或可信賴
    親友名義而迂迴使用非熟識他人名義行動電話門號之理，此
    亦為一般人日常生活所熟知之常識，故除非充作犯罪使用，
    並藉此逃避警方追緝，一般正常使用行動電話，並無向他人
    另行取得行動電話門號使用之必要。參以坊間報章雜誌及其
    他新聞媒體，對於詐騙集團收集行動電話門號，持以供作電
    話詐欺之用，而規避執法人員之查緝之詐騙案件一再報導披
    露，一般智識健全，對社會動態尚非全然不予關注者均能知
    曉。本件被告行為時已滿28歲，為成年智力成熟之人，對於
    上開各情自有認識，自難諉為不知或無從預見。況其自承當
    時會擔心門號遭不法使用，惟因缺錢仍予出售等語，足徵被
    告主觀上對於對方向之收購行動電話門號之動機及目的早已
    有所懷疑。然縱使如此，被告仍因經濟困頓而出售系爭行動
    電話門號，則其主觀上顯具有縱使對方取得該行動電話門號
    後，自行或轉交他人持以實施犯罪，作為詐騙被害人使用，
    亦不違背其本意之不確定故意至明，所辯無足採信。」外，
    餘均引用檢察官聲請簡易判決處刑書及移送併辦意旨書之記
    載。
三、論罪科刑之理由：
  (一)被告黃敏真僅將行動電話門號預付卡門號交付他人供財產犯
    罪使用，並無證據證明其有何參與財產犯罪之行為，或有與
    本案不詳詐欺集團所屬成員有何犯意聯絡，是被告基於幫助
    詐欺取財之意思，參與構成要件以外之行為，為幫助犯。核
    其所為，係犯刑法第30條第1項前段、第339條第 1項之幫助
    詐欺取財罪。
  (二)被告幫助他人實行犯罪行為，係幫助犯，爰依刑法第30條第
    2 項規定，減輕其刑。
  (三)被告提供系爭行動電話門號予本案不詳詐欺集團所屬不詳成
    員，係以一幫助詐欺取財行為致使如附表一、二所示被害人
    10人受騙，同時侵害多數人之財產法益，屬一行為觸犯數罪
    名之想像競合犯，應依刑法第55條規定，從一幫助詐欺取財
    罪處斷。檢察官雖僅就被害人李志榮、陳一安、莊名旻、廖
    添財、蕭雅茹、陳敏麗、葉君祺、黃欲成、鄭宏陽等人遭詐
    騙部分聲請簡易判決處刑，惟被害人蔡征部分因與上開論
    罪科刑部分有想像競合犯之裁判上一罪關係，為聲請效力所
    及，並經臺灣臺中地方法院檢察署檢察官移送併案審理，本
    院自得併予審究，附此敘明。
  (四)爰審酌被告黃敏真並無前科，有卷附之臺灣高等法院被告前
    案紀錄表 1份可參，素行尚佳，其不顧交付個人行動電話門
    號預付卡予他人可能淪為詐欺集團或個人犯罪之工具，便於
    財產犯罪者實施詐欺取財，同時使詐欺取財之正犯得以隱匿
    ，難於追查，助長詐財犯罪之氣焰，及本案經認定之被害人
    為10人，分別遭詐騙如附表一所示之物及附表二所示之金額
    合計125,997元，暨被告犯後未能坦認已過之態度等一切情
    狀，量處如主文所示之刑，並諭知易科罰金之折算標準，以
    示懲儆。
四、適用之法律：
  (一)刑事訴訟法第449條第1項前段、第454條第1項。
  (二)刑法第339條第1項、第30條第1項前段、第2項、第55條、第
    41條第1項前段。
  (三)刑法施行法第1條之1第1項、第2項前段。
五、如不服本件判決，得自收受送達之日起10日內，向本院提起
    上訴（須附繕本）。
中    華    民    國    100    年    4    月    15    日
                  臺中簡易庭  法    官   林 美 玲
上正本證明與原本無異。
                              書 記 官   黃 珮 華
中    華    民    國    100    年    4    月    15    日
附錄本案論罪科刑法條全文：
中華民國刑法第339條
意圖為自己或第三人不法之所有，以詐術使人將本人或第三人之
物交付者，處5年以下有期徒刑、拘役或科或併科1千元以下罰金
。
以前項方法得財產上不法之利益或使第三人得之者，亦同。
前二項之未遂犯罰之。
附表一：
┌─┬───┬────┬────┬────────┬───────────┐
│編│被害人│交付時間│交付地點│    交付物品    │詐騙手法              │
│號│      │        │        │                │                      │
├─┼───┼────┼────┼────────┼───────────┤
│1 │李志榮│99年3月 │台北縣板│駕駛執照影本、履│於自由時報廣告版刊登應│
│  │      │31日上午│橋市文化│歷表各1份，李志 │徵送貨司機之廣告，李志│
│  │      │10時30分│路1段187│榮設於中華郵政股│榮於99年3月30日依廣告 │
│  │      │許      │號前    │份有限公司新莊西│上電話撥打聯絡後，由自│
│  │      │        │        │盛郵局帳戶（帳號│稱「王主任」之成年男子│
│  │      │        │        │：00000000000000│約定面試時間、地點，再│
│  │      │        │        │）之金融卡及密碼│於左列時、地，由陳昱智│
│  │      │        │        │。              │出面自稱為「王主任」之│
│  │      │        │        │                │助理，向李志榮收取左列│
│  │      │        │        │                │物品，並告知係作為徵信│
│  │      │        │        │                │、薪資轉帳之用。      │
├─┼───┼────┼────┼────────┼───────────┤
│2 │陳一安│99年4月1│台北縣板│汽車駕照影本、履│於求職報紙上刊登廣告，│
│  │      │日下午2 │橋市文化│歷表各1份       │陳一安於99年4月1日撥打│
│  │      │時30分許│路143號 │                │廣告上電話聯絡後，由自│
│  │      │        │前      │                │稱「林經理」之人要求其│
│  │      │        │        │                │準備左列物品，並於左列│
│  │      │        │        │                │時、地交付陳昱智。然陳│
│  │      │        │        │                │一安並未依陳昱智指示交│
│  │      │        │        │                │付其帳戶之存摺、金融卡│
│  │      │        │        │                │、密碼等物。          │
├─┼───┼────┼────┼────────┼───────────┤
│3 │莊名旻│99年4月2│台北縣板│駕照影本、履歷表│於求職報紙上刊登廣告，│
│  │      │日下午1 │橋市文化│各1份，及莊名旻 │莊名旻於99年4月1日撥打│
│  │      │時許    │路1段187│之子莊暐晨設於中│0000000000號電話聯絡後│
│  │      │        │號前    │華郵政股份有限公│，由自稱「高經理」之人│
│  │      │        │        │司板橋南雅郵局帳│要求交付左列物品，以作│
│  │      │        │        │戶（帳號：700-03│徵信、薪資轉帳之用，並│
│  │      │        │        │000000000000）存│於左列時、地，由陳昱智│
│  │      │        │        │摺影本、金融卡及│出面自稱為「高經理」之│
│  │      │        │        │密碼            │司機，向莊名旻收取左列│
│  │      │        │        │                │物品。                │
├─┼───┼────┼────┼────────┼───────────┤
│4 │廖添財│99年4月5│台北縣板│汽車駕照影本、身│於自由時報G2版刊登廣告│
│  │      │日下午3 │橋火車站│分證影本、各一份│，廖添財於99年4月5日撥│
│  │      │時20分許│南三門前│，及中華郵政股份│打0000000000電話聯絡後│
│  │      │        │        │有限公司帳戶（帳│，由自稱「林經理」之人│
│  │      │        │        │號：            │，以系爭行動電話門號回│
│  │      │        │        │00000000000000）│撥予廖添財，要求廖添財│
│  │      │        │        │之存摺影本、金融│交付左列財物，以為徵信│
│  │      │        │        │卡及密碼        │、薪資轉帳之用，嗣由陳│
│  │      │        │        │                │昱智於左列時、地，向廖│
│  │      │        │        │                │添財收取左列物品。    │
├─┼───┼────┼────┼────────┼───────────┤
│5 │蔡征│99年4月7│台北市捷│駕照影本、身分證│於中國時報刊登應徵廣告│
│  │      │日下午5 │運西門站│影本、履歷表各1 │，蔡征於99年4月5日撥│
│  │      │時30分許│二號出口│份，渣打銀行東湖│打0000000000、系爭行動│
│  │      │        │前      │分行帳戶（帳號：│電話門號與自稱「林先生│
│  │      │        │        │0000000000000） │」之人聯絡後，要求蔡征│
│  │      │        │        │之存摺影本、金融│交付左列財物，以作為│
│  │      │        │        │卡及密碼        │徵信、薪資轉帳之用，並│
│  │      │        │        │                │於左列時、地，由「林先│
│  │      │        │        │                │生」指示之不詳成年男子│
│  │      │        │        │                │向蔡征收取左列物品。│
└─┴───┴────┴────┴────────┴───────────┘
附表二：
┌──┬───┬─────┬───────┬─────┬───────┐
│編號│被害人│匯款時間  │被害人匯款地點│匯款金額  │詐騙手法      │
│    │      │          │              │（新臺幣  │              │
├──┼───┼─────┼───────┼─────┼───────┤
│ 1  │蕭雅茹│99年4月1日│某不詳之自動櫃│29,998元、│於99年4月1日晚│
│    │      │21時24分許│員機          │10,929元、│間8時50分許， │
│    │      │、21時38分│              │12,002元( │由自稱為雅虎奇│
│    │      │許、同年月│              │李志榮設於│摩賣家之成年女│
│    │      │2日0時24分│              │中華股份有│子撥打電話予蕭│
│    │      │許        │              │限公司新莊│雅茹，佯稱先前│
│    │      │          │              │西盛郵局之│網路購物交易過│
│    │      │          │              │上開帳戶）│程有誤，需至自│
│    │      │          │              │          │動櫃員機解除設│
│    │      │          │              │          │定。          │
├──┼───┼─────┼───────┼─────┼───────┤
│ 2  │陳敏麗│99年4月1日│臺中縣霧峰鄉民│29,984元、│於99年4月1日22│
│    │      │22時許、同│生路郵局、中正│29,984元  │時49分許，由自│
│    │      │年月2日0時│路郵局附設自動│(李志榮設 │稱為第一銀行行│
│    │      │22分許    │櫃員機。      │於中華股份│員之真實姓名年│
│    │      │          │              │有限公司新│籍不詳成年人，│
│    │      │          │              │莊西盛郵局│撥打電話予陳敏│
│    │      │          │              │之上開帳戶│麗，佯稱其轉帳│
│    │      │          │              │）        │設定錯誤，需至│
│    │      │          │              │          │自動櫃員機解除│
│    │      │          │              │          │設定。        │
├──┼───┼─────┼───────┼─────┼───────┤
│ 3  │葉君琪│99年4月2日│淡江大學內郵局│2,000元(莊│在購物網站上刊│
│    │      │13時27分許│附設自動櫃員機│暐晨設於中│登廣告，佯裝拍│
│    │      │          │              │華股份有限│賣出售i-Phone │
│    │      │          │              │公司板橋南│手機          │
│    │      │          │              │雅郵局之上│              │
│    │      │          │              │開帳戶）  │              │
├──┼───┼─────┼───────┼─────┼───────┤
│ 4  │黃欲成│99年4月2日│某不詳之自動櫃│6,100元 ( │在購物網站上刊│
│    │      │下午某時許│員機          │莊暐晨設於│登廣告，佯裝拍│
│    │      │          │              │中華股份有│賣出售筆記型電│
│    │      │          │              │限公司板橋│腦            │
│    │      │          │              │南雅郵局之│              │
│    │      │          │              │上開帳戶）│              │
├──┼───┼─────┼───────┼─────┼───────┤
│ 5  │鄭宏陽│99年4月2日│高雄縣鳳山市五│5,000元 ( │在購物網站上刊│
│    │      │19時24分許│甲三路9號台新 │莊暐晨設於│登廣告，佯裝拍│
│    │      │          │銀行附設自動櫃│中華股份有│賣出售PS3主機 │
│    │      │          │員機          │限公司板橋│。            │
│    │      │          │              │南雅郵局之│              │
│    │      │          │              │上開帳戶）│              │
└──┴───┴─────┴───────┴─────┴───────┘